【裁判字號】    96,易,1825
【裁判日期】    970312
【裁判案由】    詐欺
【裁判全文】
臺灣彰化地方法院刑事判決              96年度易字第1825號
公  訴  人  臺灣彰化地方法院檢察署檢察官
被      告  戊○○
                    號
上列被告等因詐欺案件，經檢察官提起公訴（96年度偵字第7679
號），被告自白犯罪，本院以簡式審判程序判決如下：
    主  文
戊○○共同犯附表編號一至四共四個詐欺取財罪，每罪均處有期
徒刑玖月，扣案之存摺壹本、印章壹個、黑色MOTOROLA手機（序
號000000000000000號）壹支均沒收之。應執行有期徒刑貳年陸
月，扣案之存摺壹本、印章壹個、黑色MOTOROLA手機（序號0000
00000000000號）壹支均沒收之。
    事實及理由
一、犯罪事實：
  (一)戊○○曾有觀察勒戒前科，又於民國（下同）95年間犯業務
    侵占罪，96年2月4日經檢察官提起公訴（96年8月28日經臺
    灣高等法院臺中分院判處有期徒刑6月，減為3月，緩刑3 年
    確定）。
  (二)戊○○於96年7月26日見報紙上所刊登無須押身分證件即可
    借款之廣告，即以電話與真實姓名年籍不詳綽號「阿兄」之
    成年男子聯絡，「阿兄」告知該集團是收購銀行帳戶、再行
    詐欺提領現金之詐騙集團，並慫恿戊○○加入。而戊○○明
    知自己尚有業務侵占案件在法院審理中，亦知悉金融機構帳
    戶係個人理財之重要工具，關係個人財產、信用之表徵，其
    如將自己所有金融機構帳戶提供他人指定匯款，將作為不法
    用途使用，竟答應加入該集團，並由「阿兄」交給一張0000
    000000門號SIM卡，作為聯絡使用，戊○○則於96年8月1日
    自行前往南投向某不詳電信商購買黑色MOTOROLA手機（序號
    000000000000000號）1支，插入上述SIM卡後開通作為與「
    阿兄」聯絡之方式。戊○○又因為其復華銀行彰化分行帳號
    0000000-00-000000-0號帳戶之存摺簿已遺失，即依「阿兄
    」指示，於96年8月3日與「阿兄」一同前去復華銀行彰化分
    行辦理補發存摺，「阿兄」取得戊○○上述帳戶號碼後，即
    通知上游電話詐騙集團，負責撥打電話向臺灣地區之民眾，
    以如附表編號一至四之詐欺方法，致渠等陷於錯誤而依指示
    於如附表所示之時間匯款至戊○○上述帳戶。
  (三)上游成員確定款項匯入戊○○帳戶後，即由「阿兄」撥打上
    述0000000000門號指示戊○○，由戊○○於96年8月7日，自
    其帳戶提領9萬8000元交付「阿兄」，「阿兄」則交付5000
    元之代價與戊○○，戊○○96年8月10日提領1000元、同年
    月10日提領8萬9000元交付「阿兄」（該次「阿兄」未給予
    報酬），96年8月13日提領5萬5000元交付與「阿兄」，「阿
    兄」則將其中3000元給付予戊○○。
  (四)嗣因附表編號四之甲○○，於96年8月13日匯款後察覺有異
    ，始知受騙而報警處理，經警方通知凍結上述帳戶。戊○○
    因帳戶被凍結後，無法操作，遂於96年8月14日中午12時20
    分前往復華銀行彰化分行查問，並經行員報警當場逮捕戊○○，並扣得戊○○所有之上述帳戶之存摺、印章、及黑色
    MOTOROLA手機（序號000000000000000號、內附0000000000
    門號SIM卡）1支等物。
二、認定事實所憑證據及理由：
  (一)按被告以外之人於審判外之陳述，雖不符刑事訴訟法第159
    條之1、159條之2、159條之3、159條之4等規定，而經當事
    人於審判程序同意作為證據，法院審酌該言詞陳述或書面陳
    述作成時之情況，認為適當者，亦得為證據。當事人、代理
    人或辯護人於法院調查證據時，知有第159條第1項不得為證
    據之情形，而未於言詞辯論終結前聲明異議者，視為有前項
    之同意，刑事訴訟法第159條之5定有明文。本件被告於本院
    審理時，就下列證人即被害人等人於審判外之陳述部分，未
    就其證據能力聲明異議，本院審酌該言詞陳述作成時之情況
    ，並查無其他不法之情狀，足認為得為本案之證據，依刑事
    訴訟法第159條之5之規定，有證據能力；至非供述證據部分
    ，並經本院一一提示被告，公訴人、被告均同意全部證據之
    證據能力，是後述所引用證據之證據能力均無疑義，合先敘
    明。
  (二)被告於審理中，對於上述犯罪事實坦承不諱，並已於警訊中
    陳稱：是有一綽號「阿兄」之成年男子，以電話指示被告前
    往銀行提款，並歷次提款交給「阿兄」後，「阿兄」給予50
    00元、3000元之報酬。
  (三)在被告身上扣得之存摺、印章，證明被告確實為提款之人，
    又被告上述帳戶之往來明細（96年度偵字第7679號卷P.28）
    ，顯示每次被害人匯入後，隨即提領一空，顯為犯罪集團手
    法，此外，另如下之個別證據：
   ┌──┬───┬────────────────────┐
   │編號│被害人│個別證據方法                            │
   ├──┼───┼────────────────────┤
   │一  │丁○○│丁○○96年10月23日警訊筆錄、97年1月23 日│
   │    │      │向本院陳述之書面、96年8月7日於元大商業銀│
   │    │      │行豐原分行辦理匯款之匯款單影本（均見本院│
   │    │      │卷）                                    │
   ├──┼───┼────────────────────┤
   │二  │丙○○│丙○○97年1月9日警訊筆錄、96年8月10日在 │
   │    │      │澎湖第二信用合作社辦理匯款之匯款單影本（│
   │    │      │均見本院卷）                            │
   ├──┼───┼────────────────────┤
   │三  │郭蔡雪│乙○○○96年12月25日警訊筆錄、96年8月10 │
   │    │桃    │日於永豐銀行鶯桃分行辦理匯款之匯款單影本│
   │    │      │（均見本院卷）                          │
   ├──┼───┼────────────────────┤
   │四  │甲○○│甲○○96年8月13日警訊筆錄、匯款單據（96 │
   │    │      │年度偵字第7679號卷P.16）                │
   └──┴───┴────────────────────┘
  (四)被告持用之0000000000門號手機，被告警訊中供稱該門號
    SIM卡為「阿兄」男子提供專作聯絡用，而手機是被告於南
    投某電信行所購買之中古手機。
  (五)被告之自白與事實相符，本件事證明確，被告犯行已可認定
    。
三、論罪科刑：
  (一)被告於附表編號一至四所為，均係犯刑法第339條第1項詐欺
    罪。上述共4項罪名，犯罪時間不同，對象不同，應分別併
    罰。
  (二)按共同正犯間，非僅就其自己實施之行為負其責任，並在犯
    意之聯絡範圍內，對於他共同正犯所實施之行為，亦應共同
    負責；又共同正犯之成立，祇須具有犯意之聯絡，行為之分
    擔，既不問犯罪動機起於何人，亦不必每一階段犯行，均經
    參與，最高法院32年上字第1905號判例、34年上字第862號
    判例要旨可資參照。被告與「阿兄」成年男子、及其所屬之
    詐欺集團成員間，既有犯意聯絡及行為分擔，應成立共同正
    犯，就全部犯罪結果負責。
  (三)量刑審酌：被告年輕力壯，不思努力工作，明知自己有業務
    侵占案件審理中，竟自願擔任詐騙集團車手，使詐騙集團得
    以遂行詐欺取財目的，實應譴責。本集團詐騙金額不少，被
    害人損失非輕，而集團詐騙後當日就將現金提領，均無法追
    還，被害人權益求救無門，對社會之危害確實甚為嚴重。被
    告不思循正軌營生，跛壞社會治安及金融秩序，被害人等所
    受損害，無法為有效之填補等一切情形，量刑如主文，並定
    應執行刑。
  (四)扣案復華商業銀行帳戶存摺、取款印章、黑色MOTOROLA手機
    （序號000000000000000號），為供犯罪所用之物，且為被
    告所有，均應併在此宣告沒收。至於「阿兄」提供之000000
    0000門號SIM卡，因電信公司之定型化契約均規定SIM 卡所
    有權屬於電信公司，申請人僅有使用權，故不宣告沒收。至
    於其他扣案物，未經證明與犯罪有關，均不沒收。
四、適用法條：
  (一)刑事訴訟法第273條之1第1項、第310條之2、第454條第1項
    。
  (二)刑法第28條、第339條第1項、第51條第5款、第38條第1項第
    2款。刑法施行法第1條之1第1項、第2項前段。
本案經檢察官張尹敏到庭執行職務。
中    華    民    國    97    年    3    月    12    日
                    刑事第八庭  法  官  葉明松
以上正本證明與原本無異。
如不服本判決，應於判決送達後10日內，向本院提出上訴書狀，
上訴書狀應「敘述具體上訴理由」，並按他造當事人之人數附繕
本。「切勿逕送上級法院」。
告訴人或被害人對於判決如有不服具備理由請求檢察官上訴者，
其上訴期間之計算係以檢察官收受判決正本之日期為準。
中    華    民    國    97    年    3   月    12       日
                                書記官  施秀青
中華民國刑法第339條第1項
（普通詐欺罪）
意圖為自己或第三人不法之所有，以詐術使人將本人或第三人之
物交付者，處5年以下有期徒刑、拘役或科或併科1千元以下罰金
。
【附表】
┌──┬───┬─────┬────┬─────┬────────┐
│編號│被害人│詐騙方式  │匯款時間│ 金額     │備註            │
├──┼───┼─────┼────┼─────┼────────┤
│一  │丁○○│詐騙集團冒│96.8.7  │10萬元    │96.8.7戊○○臨櫃│
│    │      │名「李村林│        │          │提領現金5萬元， │
│    │      │」向丁○○│        │          │另同日以ATM提領2│
│    │      │佯稱其抽中│        │          │萬、2萬、8000元 │
│    │      │大獎，需繳│        │          │得手，96.8.10再 │
│    │      │納手續費。│        │          │度以ATM提領1000 │
│    │      │          │        │          │元得手。        │
├──┼───┼─────┼────┼─────┼────────┤
│二  │丙○○│詐騙集團撥│96.8.10 │3萬4155元 │戊○○於96.8.10 │
│    │      │電話以不詳│        │          │以ATM提款2萬、2 │
│    │      │詐術使陳阿│        │          │萬，並以臨櫃提領│
│    │      │沕陷於錯誤│        │          │現金4萬9000元得 │
│    │      │而匯款。  │        │          │手。            │
├──┼───┼─────┼────┼─────┤                │
│三  │郭蔡雪│詐騙集團於│96.8.10 │5萬5200元 │                │
│    │桃    │撥電話向郭│        │          │                │
│    │      │蔡雪桃佯稱│        │          │                │
│    │      │其以抽重觀│        │          │                │
│    │      │光大獎，但│        │          │                │
│    │      │要先、付手│        │          │                │
│    │      │續費，使郭│        │          │                │
│    │      │蔡雪桃陷於│        │          │                │
│    │      │錯誤。    │        │          │                │
├──┼───┼─────┼────┼─────┼────────┤
│四  │甲○○│詐騙集團於│96.8.13 │5萬5200元 │戊○○於96.8.13 │
│    │      │96年8月13 │        │          │以臨櫃提領現金3 │
│    │      │日中午12時│        │          │萬5000元，並同日│
│    │      │40分許，自│        │          │以ATM提款2萬元得│
│    │      │稱為「羅美│        │          │逞。            │
│    │      │林」撥打電│        │          │                │
│    │      │話予甲○○│        │          │                │
│    │      │，佯稱余欣│        │          │                │
│    │      │純中獎921 │        │          │                │
│    │      │萬元，惟須│        │          │                │
│    │      │匯手續費才│        │          │                │
│    │      │能領取，致│        │          │                │
│    │      │甲○○陷於│        │          │                │
│    │      │錯誤。    │        │          │                │
├──┴───┴─────┴────┴─────┴────────┤
│合計不法利益：24萬4555元                                        │
└────────────────────────────────┘


司法院資訊處製作；財團法人民間司法改革基金會備份。
